【裁判字號】    98,訴,207
【裁判日期】    981130
【裁判案由】    侵權行為損害賠償
【裁判全文】
臺灣花蓮地方法院民事判決   98年度訴字第207號
原      告  乙○○
被      告  甲○○
上列當事人間因傷害案件，原告提起損害賠償刑事附帶民事訴訟
事件，由本院刑事庭裁定移送前來（98年度簡上附民字第2號）
，本院於民國98年11月17日言詞辯論終結，判決如下：
    主    文
被告應給付原告新台幣陸萬零參佰貳拾壹元。
原告其餘之訴駁回。
訴訟費用由原告負擔。
本判決第一項得假執行。
    事實及理由
一、按對第一審刑事簡易判決之案件，被害人於該刑事訴訟上訴
    至第二審地方法院合議庭時，提起附帶民事訴訟，嗣法院認
    附帶民事訴訟確係繁雜，非經長久時日不能終結其審判，而
    依刑事訴訟法第504條第1項之規定，以裁定將該附帶民事訴
    訟移送該法院之民事庭，該受移送之地方法院民事庭應由合
    議庭依通常程序審理判決。如當事人不服判決，且上訴利益
    逾新台幣（下同）100萬元時，得逕向最高法院提起上訴。
    （臺灣高等法院暨所屬法院90年法律座談會民事類提案第35
    號研討結果參照，本院卷62頁）。本件原告在刑事案件上訴
    至第二審地方法院合議庭時，提起附帶民事訴訟請求損害賠
    償，經刑事庭將之裁定移送本院民事庭，依據前述說明，本
    院應以合議方式依通常訴訟程序審理判決。
二、本件原告原提起附帶民事訴訟請求被告賠償1,002,500元，
    經本院刑事庭裁定移送至民事庭後，原告於準備程序期日擴
    張訴之聲明，請求被告給付4,004,830元，後又擴張為請求
    4,604,830元，有準備程序筆錄及原告所提書狀可參（本院
    卷26、36、37、40至43、69頁），而刑事附帶民事訴訟經刑
    事法院以裁定移送民事庭後，即成為獨立之民事訴訟，原告
    於本件所為訴之追加，屬擴張應受判決事項之聲明，符合民
    事訴訟法第255條第1項第3款之規定，經本院命原告補繳該
    追加部分之裁判費後，即屬合法，合先敘明。
三、原告主張之事實如附件書狀所載，並補充：我在96年8月18
    日跌倒急診入院，與被告無關，是我自己跌倒。被告打我以
    後，我不是只有擦傷，刑事判決這樣認定，我覺得有問題。
    計程車錢42,000元是顏金霞（於98年2月7日去世）及金清榮
    積欠的，但被告叫他們不要付錢，所以我要被告付錢；被告
    在97年9月14日傷害我，請求賠償100萬元（含精神賠償50萬
    元）。我的轎車（車號U9-3810）在97年9月14日晚上9點半
    左右，在花蓮縣卓溪鄉清水73之2號門口遭被告打壞，請求
    賠償2,500元。另被告侵害我的人權與妨害我的自由應賠償
    60萬元。我是國中肄業，白天以開計程車為業，晚上經營小
    吃。每天收入約3,000元。請求被告給付積欠之計程車錢
    42,000元，傷害賠償1,002,500元，原告受傷後無法工作的
    損失2,960,330元，侵害我的人權和自由賠償金60萬元。並
    聲明：被告應給付原告4,604,830元。被告則以：我沒有欠
    原告計程車費。我沒有打壞原告的車子，原告支出修車費與
    我無關。我沒有打傷原告，無須付精神賠償，我沒有恐嚇原
    告。我是警察學校畢業，現在務農，無收入，名下有1台汽
    車等語資為抗辯。並聲明：原告之訴駁回。
四、本院之判斷：
  (一)被告於97年9月14日21時30分許，在花蓮縣卓溪鄉清水73-1
    號處，因收取計程車費之問題與原告發生口角，竟基於恐嚇
    、強制及傷害之犯意，向原告恫稱：要對其不客氣馬上離開
    現場等語，以加害生命、身體、自由之事加以恐嚇，使原告
    心生畏懼，致生危害於安全，並徒手將原告推出門外，妨害
    其收取計程車費之權利後，繼而出手毆打原告，致原告受有
    胸壁挫傷、腹壁挫傷、髖挫傷、手肘挫傷等傷害等情，有原
    告所提玉里榮民醫院診斷證明書、照片可參，並據本院調閱
    被告涉犯傷害等罪之刑事案件卷宗（本院98年度簡上字第35
    號刑事歷審卷宗），有附於該卷宗內之原告、被告之筆錄、
    證人金清榮、顏金霞之證述、現場照片等足憑，而被告亦因
    上開侵權行為犯傷害罪，經本院判處拘役五十日，得易科罰
    金確定，有刑事判決足憑，是上開事實應堪信為真實，被告
    空言否認，並無可採。
  (二)按因故意或過失，不法侵害他人之權利者，負損害賠償責任
    。不法侵害他人之身體、健康、名譽、自由者，被害人雖非
    財產上之損害，亦得請求賠償相當之金額，民法第184條第1
    項前段、第195條第1項前段分別定有明文。本件原告因被告
    前開傷害行為而受傷，支出醫療費用321元，有玉里榮民醫
    院98年10月15日函及所附醫療費用收據可參（本院卷84至88
    頁），核屬原告受傷就醫之必要支出，則就醫療費用321元
    部分之請求自應准許。
  (三)按慰藉金之賠償須以人格權遭遇侵害，使精神上受有痛苦為
    必要，其核給之標準固與財產上損害之計算不同，然非不可
    斟酌雙方身分資力與加害程度，及其他各種情形核定相當之
    數額（最高法院51年台上字第223號判例意旨參照）。原告
    因被告上開侵害行為（恐嚇、傷害），致身體、健康權受損
    ，受有挫傷等傷害，精神上自受有相當之痛苦。爰審酌原告
    為國中肄業，白天以開計程車為業，晚上經營小吃，每日收
    入約三千元，名下有3輛汽車；被告為警察學校畢業，現務
    農，無收入，於97年度全年收入442,391元，名下有房屋1筆
    、田賦16筆（以上諸情節除兩造所自承外，並有卷8至14 頁
    之稅務電子閘門財產所得調件明細表可參），暨兩造之身分
    、地位、收入、被告致原告所受傷害、精神上痛苦的程度等
    一切情狀，認原告請求精神慰撫金以6萬元為適當。
  (四)原告固主張其因傷害而無法工作云云，惟被告前開毆打原告
    之行為，造成原告胸壁、腹壁、髖、手肘部位挫傷，既如前
    述，並無證據證明原告因前述傷勢而有其所稱「永久遺存顯
    著運動障礙、不宜負重工作、無法從事粗重工作、開車不宜
    久坐及不宜久站」等無法工作之情事。原告雖另提出慈濟醫
    院之診斷證明書，其上記載原告「病名：第一腰椎爆裂性骨
    折，於96年8月18日經急診入院，於96年8月19日行後脊內固
    定及融合手術，於96年8月27日行前脊減壓及融合手術。原
    告脊椎活動範圍受限，永久遺存顯著運動障礙」、「病患不
    宜負重工作，無法從事粗重工作及開車不宜坐久，不宜久站
    ，病患需持續定期門診追蹤及復健」（本院卷46至48頁），
    另原告因膀胱癌術後需門診追蹤治療（98年度簡上附民字第
    2號卷〈下稱附民卷〉10頁），均非被告毆打所致，原告復
    自承96年8月18日是自己跌倒急診入院，與被告無關（本院
    卷26頁筆錄參照），顯見原告因上開慈濟醫院診斷證明書所
    載之傷勢導致無法工作，永久遺存顯著運動障礙，並非被告
    之故意或過失侵權行為所致，與被告在97年9月14日之恐嚇
    、傷害行為無相當因果關係，被告自無須就此負賠償責任。
    故原告請求其無法工作之損失2,960,330元，即屬無據。
  (五)原告尚請求車損修理費2,500元，並提出估價單（附民卷13
    頁）、車損照片（本院卷35頁）及舉證人丙○○為證（其證
    詞在本院卷70至71頁），惟原告自承被告損害者為車號U9-
    3810號車（本院卷26頁筆錄參照），非其所提本院卷35頁照
    片上、引擎蓋板略為凹陷之3391-TP號車，證人丙○○雖證
    稱當天他看到有人打原告車的引擎蓋，但無法指出是否即為
    被告所為，況原告提出之估價單為98年3月26日，未記載車
    輛之車牌號碼，是原告所舉上述物證、人證顯然均不能作為
    其主張被告毀損U9-3810號車引擎蓋乙事之有利證明，原告
    就此既無法舉證實說，本院即難認為真實，是其此部分之請
    求不應准許。
  (六)就原告請求計程車費42,000元方面，原告自承此為顏金霞、
    金清榮積欠原告之計程車費，有免用統一發票收據（附民卷
    14至18頁）、估價單（本院卷38、39頁）可參，該費用既非
    被告積欠之債務，自與被告無關，原告請求被告給付，即無
    依據。
  (七)就原告請求侵害其人權與妨害自由之賠償60萬元方面，經本
    院闡明後，原告表示此項請求非精神上損害賠償（本院卷69
    頁筆錄），惟民事損害賠償責任，並無就原告主張「侵害人
    權與妨害自由之賠償」為規範，況被告因恐嚇、毆打原告應
    負之賠償責任，本院已於前論述甚詳，故原告此項請求，於
    法無據，不應准許。
五、綜上所述，被告應賠償原告之金額共計60,321元（醫療費用
    321元＋精神賠償6萬元）。從而，原告依侵權行為之法律關
    係請求被告給付60,321元，為有理由，應予准許，逾此部分
    之請求，為無理由，應予駁回。本件原告勝訴部分，因所命
    給付之金額未逾50萬元，本院應依職權宣告假執行。本件事
    證已臻明確，兩造其餘攻擊防禦方法與舉證，均無礙勝負判
    斷，爰不一一論列，附此敘明。
六、訴訟費用負擔之依據：民事訴訟法第79條。
中    華    民    國    98    年    11    月    30    日
                          臺灣花蓮地方法院民事庭
                              審判長法官  湯文章
                              法      官  劉柏駿
                              法      官  楊碧惠
上為正本係照原本作成。
原告如不服本判決，應於收受送達後20日內向本院提出上訴書狀
，其未表明上訴理由者，應於提出上訴後20日內向本院補提理由
書狀（均須按他造當事人之人數附繕本）。上訴時應提出委任律
師或具有律師資格之人之委任狀；委任有律師資格者，另應附具
律師資格證書及釋明委任人與受任人有民事訴訟法第466條之1第
1項但書或第2項（詳附註）所定關係之釋明文書影本。
中    華    民    國    98    年    11    月    30    日
                              法院書記官  羅仕健
附註：
民事訴訟法第466條之1（第1項、第2項）：
對於第二審判決上訴，上訴人應委任律師為訴訟代理人。但上訴
人或其他法定代理人具有律師資格者，不在此限。
上訴人之配偶、三親等內之血親、二親等內之姻親，或上訴人為
法人、中央或地方機關時，其所屬專任人員具有律師資格並經法
院認為適當者，亦得為第三審訴訟代理人。

司法院資訊處製作；財團法人民間司法改革基金會備份。
